臺灣高等法院刑事判決　　　　　　　　　　　　　九十三年度上訴字第二一０三號
　　上　訴　人
　　即　被　告　乙○○
　　義務辯護人　吳麗雲律師
右上訴人因家暴傷害致死案件，不服臺灣基隆地方法院九十三年度訴字第一三四號，
中華民國九十三年六月二日第一審判決（起訴案號：臺灣基隆地方法院檢察署九十三
年度偵字第四二０號），提起上訴，本院判決如左：
    主  文
上訴駁回。
    事  實
一、乙○○與許貴昇係父子關係，二人間具有家庭暴力防治法第三條第三款之家庭成
    員關係。乙○○於民國九十三年一月二十四日晚間七時五十五分許，在基隆市○
    ○區○○路二五九巷六十四之二號三樓住處，酒後（尚未致心神喪失或精神耗弱
    程度）與次子許志雄發生口角，竟至廚房拿水果刀在許志雄面前揮舞，二人因之
    發生拉扯，許志雄為奪水果刀致受有左手及右手虎口割傷、右手大拇指、食指撕
    裂傷之傷害（傷害部分未據告訴）。斯時，乙○○之長子許貴昇在房間內聽聞爭
    執聲音，走出房間見乙○○揮舞水果刀，乃上前欲奪下水果刀。詎乙○○見許貴
    昇前來奪刀，憶及曾數次遭許貴昇毆打負傷，竟萌持刀予以教訓之普通傷害犯意
    ，且其客觀上應能預見以鋒利之水果刀刺人之胸部，有可能深入胸腔而導致死亡
    之結果，於盛怒下竟未預見，仍持上揭水果刀接續刺許貴昇之左胸部二刀，許貴
    昇因而不支倒地，嗣警據報到場處理，將許貴昇送醫急救，並扣得上開乙○○所
    有之水果刀一把、菜刀一支及許貴昇毛線衣一件。而許貴昇於九十三年一月二十
    四日晚間八時三十四分送抵基隆長庚紀念醫院救治，惟因左胸穿刺傷引起出血性
    休克而於到院前即已死亡。
二、案經基隆市警察局第四分局報告臺灣基隆地方法院檢察署檢察官聲請簡易判決處
    刑。
    理    由
一、訊據上訴人即被告乙○○坦承於右揭時地，酒後與次子許志雄發生口角，乃至廚
    房內拿出扣案之水果刀，在許志雄面前比劃，被害人許貴昇前來勸架，伊與許貴
    昇拉扯間，不慎以所持之水果刀劃到許貴昇，致許貴昇死亡之結果，然矢口否認
    有何傷害致死之犯行，辯稱：伊持水果刀只是要嚇伊兒子，是不小心劃傷，並無
    傷害之故意，伊當日有喝了一瓶參茸酒，不知如何刺到許貴昇云云。經查：
  (一)被害人許貴昇為被告持水果刀刺傷後倒地不起，其左胸部有兩處刺創口，刺創皆
    深及肺臟，其中一處刀刃完全進入，一處刺創距左乳頭約五公分，創緣整齊；另
    一處刺創距左乳頭約七公分，創口一端有凸出，應為刀刃沒入後再帶（抽）出產
    生之，因左胸穿刺傷，引起出血性休克，並送至基隆長庚醫院救治，於到院前死
    亡等情，業經臺灣基隆地方法院檢察署檢察官督同檢驗員魏南榮勘驗明確，製有
    勘驗筆錄、照片二十張在卷可稽，並有相驗屍體證明書、驗斷書、被害人長庚紀
    醫院病歷摘要各一份在卷可查，堪認被害人因左胸穿刺傷，導致出血性休克死亡
    ，係被告持水果刀刺傷所致。
  (二)按傷害致死罪與過失致死罪之區別，在於行為人於行為之初有無傷害之故意為斷
    ，如對傷害人之身體明知並有意使其發生，即為傷害之故意；客觀上能預見死亡
    結果卻未預見，而致被害人死亡者為傷害致死罪。行為人如係對構成犯罪事實應
    注意，能注意，卻未注意，致被害人死亡者，則為過失致死罪。經查：
  1.依鑑定證人魏南榮即臺灣基隆地方法院檢察署檢驗員於原審證稱：被害人主要致
    命傷是左胸兩刀穿刺傷，所謂穿刺傷係指刀子垂直進入身體，本案依傷口及被害
    人當時穿著之衣服判斷，不像是遭刀刃以橫向劃傷，又判斷兩刀是因為屍體傷口
    有兩個，且依據兩個傷口的距離及被害人當時穿著的衣服亦有兩個洞的情形，認
    為該二傷口係各自獨立的傷口，且因傷口與衣服上的洞口相吻合，研判是刺入一
    刀再一刀，兩刀以上重刺的機率很小，再以被害人口中帶血水，血水裡有泡沬，
    研判應該肺水腫現象，佐以傷口的寬度及傷口刀刃的另外一方，有一個不整齊的
    創緣，故而判斷傷口深及肺臟，且係刀刃沒入再帶出，沒入係指刀刃全部的長度
    之意等語（見原審卷第九二頁）；又參以扣案之水果刀，經原審當庭勘驗結果，
    係單面開刃，刀刃長約十公分，刀刃寬約二公分，有勘驗筆錄可按，足認被告係
    持扣案之水果刀，以垂直之方向，接續二刀刺入被害人之左胸部，且深度及於肺
    臟，佐以扣案之水果刀之刀刃長約十公分，刀刃寬二公分之情，可知被告持水果
    刀刺入被害人身體之深度至少有十公分之深。此外，再參諸證人即在案發現場之
    謝裕達證稱：案發當時其在客廳睡覺，起來後發現許志雄及被害人把被告的手抓
    許志雄證稱：被告於案發當天喝酒之後與其發生口角，被告就到廚房拿水果刀，
    其因要奪下水果刀而受傷，被害人在房間聽到，就從房間跑出來，欲搶下水果刀
    ，其當時因手受傷蹲在地上，不知被告是否有用刀子刺到被害人等語（分見原審
    卷第五五、五六頁、第四八頁），復據驗斷書所載被害人身高約一百六十三公分
    以觀，及依卷內被害人照片，體形明顯較被告（自承身高約一百五十幾公分、體
    重大約四十七公斤）高大，足徵被告當時應係乘被害人不注意之際，持刀用力朝
    被害人胸部猛刺，否則被害人所受之穿刺傷何以深達肺臟？又何需較被告年輕又
    力壯之被害人、許志雄及謝裕達三人，方能搶下被告所持之水果刀？被告所辯係
    與被害人拉扯間，不慎劃傷被害人，無傷害故意云云，顯係避重就輕之詞，不足
    採信。
　2.又被告雖於盛怒下接續刺被害人胸部要害二刀，然被害人係被告之子，且係為搶
    下被告手上之水果刀，被告始持刀刺向被害人，兩人間並無深仇大恨，衡情斷無
    因此即驟下殺機，非致被害人於死不可之理，是被告應係基於傷害之故意而持刀
    刺傷被害人，可以認定。
  (三)查人之胸部係心臟、肺臟所在之位置，屬人身要害，以鋒利之水果刀刺向胸部，
    無不造成被刺者傷害之結果，如以用力較猛刺致傷及心臟或肺臟，更有發生死亡
    結果之可能，此屬一般經驗法則，且為一般人客觀所能預見。被告為年逾六旬之
    人，對此在客觀上自能預見。被告在盛怒下，為教訓被害人，方持刀刺傷被害人
    ，因刺擊力道及部位未適時加以控制，致被害人因出血性休克死亡結果，其主觀
    上應無預見或認識。又被告持刀刺傷被害人左胸部，致被害人出血性休克死亡，
    被告傷害被害人之行為，與被害人死亡間有相當因果關，亦可認定。
  (四)被告雖辯稱於案發當日因飲用酒類，不知道如何刺傷被害人云云，然查被告於案
    發後，猶知將扣案之水果刀攜至案發地點樓下的花圃藏匿，嗣由員警查獲，有照
    片一張在卷可查（見偵卷第三三頁），且於案發後約三小時至警局製作筆錄時，
    對於案發經過記憶清晰，可徵被告於行為時，對外界事物之知覺、理會及判斷作
    用，並未完全喪失或較常人減衰，顯無精神喪失或耗弱之情事甚明，是縱其有喝
    酒之情，亦難解免其責任。另據被告之子許志雄於偵查中陳稱：我們一出事就叫
    救護車等語（見偵查卷第五五頁），警員甲○○到庭證稱：派出所警員到現場時
    ，被告還在現場，是警員送被告醫院，我們到醫院前派出所就告訴我們是被告涉
    嫌，到醫院先問許志雄，再找到被告製作筆錄等語（見本院卷第四六頁），及被
    告於案發後尚將扣案之水果刀攜至案發地點樓下的花圃藏匿，嗣由員警查獲之情
    以觀，警員據報到現場時，被告並無自首之情，自不能依自首規定減刑，附此敘
    明。
  (五)綜上，本件事證明確，被告傷害致死之犯行明確，應依法論科。
二、查被告乙○○與被害人許貴昇係父子關係，業據被告供承在卷，為家庭暴力防治
    法第三條第三款之所稱之家庭成員；又被告基於普通傷害之犯意，持水果刀刺傷
    被害人之傷害行為，及胸部為人身要害，以水果刀刺入胸部足以致人於死，為一
    般人客觀所能預見，被告卻未預見，仍持水果刀刺入被害人胸部，因而致被害人
    死亡，核其所為，係犯家庭暴力防治法第二條第二項、刑法第二百七十七條第二
    項前段之傷害致人於死罪。公訴人認被告係犯刑法第二百七十六條第一項之過失
    致死罪，容有未洽，惟因起訴之社會基本事實同一，爰依法變更起訴法條。原審
    以被告所為事證明確，犯行可以認定，變更起訴法條，適用刑法第二百七十七條
    第二項前段、第三十八條第一項第二款之規定，審酌被告酒後因細故與子發生爭
    執，一時憤怒，即持刀刺傷被害人，致被害人出血性休克死亡，對社會安全秩序
    危害非輕，及其智識程度、生活狀況，與被害人關係等一切情狀，量處有期徒刑
    七年，並以扣案之水果刀一把，係被告所有供傷害被害人所用，而宣告沒收，及
    敘明扣案之菜刀一支及被害人毛線衣一件，均與本案犯罪事實無關，毋庸宣告沒
    收，其認事用法均無不合，量刑亦稱允適，被告上訴意旨，仍執陳詞否認無傷害
    故意，並空言量刑過重，為無理由，本件上訴應予駁回。
據上論斷，應依刑事訴訟法第三百六十八條，判決如主文。
本案經檢察官劉靜婉到庭執行職務。
中　　　華　　　民　　　國　　九十三　　年　　　十　　　月　　二十六　　日
                              臺灣高等法院刑事第二十庭
                                  審判長法  官  趙  功  恆
                                        法  官  鄧  振  球
                                        法  官  李  春  地
右正本證明與原本無異。
如不服本判決，應於收受送達後十日內向本院提出上訴書狀，其未敘述上訴之理由者
並得於提起上訴後十日內向本院補提理由書（均須按他造當事人之人數附繕本）。
                                        書記官  柳  秋  月
中　　　華　　　民　　　國　　九十三　　年　　　十　　　月　　二十六　　日
附錄：本案論罪科刑法條全文
中華民國刑法第二百七十七條前段
傷害人之身體或健康者，處三年以下有期徒刑、拘役或一千元以下罰金。
犯前項之罪因而致人於死者，處無期徒刑或七年以上有期徒刑；致重傷者，處三年以
上十年以下有期徒刑。
